【裁判字號】    97,訴,307
【裁判日期】    971208
【裁判案由】    違反槍砲彈藥刀械管制條例
【裁判全文】
臺灣新竹地方法院刑事判決
公  訴  人  臺灣新竹地方法院檢察署檢察官
被      告  乙○○
指定辯護人  本院公設辯護人  甲○○
上列被告因違反槍砲彈藥刀械管制條例案件，經檢察官提起公訴
（96年度偵字第7531號），本院判決如下：
    主  文
乙○○未經許可，持有可發射子彈具有殺傷力之改造手槍，處有
期徒刑貳年，併科罰金新臺幣拾萬元，罰金如易服勞役，以新臺
幣壹仟元折算壹日。緩刑伍年，緩刑期內付保護管束。扣案如附
表一所示之物，沒收之。
    事實及理由
壹、構成犯罪事實：
  (一)乙○○明知可發射子彈具有殺傷力之改造手槍、具有殺傷力
    之子彈，均係槍砲彈藥刀械管制條例所管制之物品，非經中
    央主管機關內政部許可，不得無故持有，竟基於非法持有具
    有殺傷力之改造手槍、子彈之犯意，於民國92年間之某日，
    在臺北市松山火車站前，以新臺幣2萬元之代價向前於網路
    上結識之真實姓名年籍不詳之成年男子購買如附表一編號1
    所示仿BERETTA廠92FS型半自動手槍製造之槍枝，車通金屬
    槍管內阻鐵而成及附表一編號2所示仿半自動手槍製造之槍
    枝，換裝土造金屬滑套、槍管而成，經裝填適用子彈發射後
    ，其單位面積動能均可逾每平方公分20焦耳，具殺傷力之改
    造手槍2枝（含彈匣2個、槍枝管制編號0000000000、000000
    0000號）及附表二、三所示之子彈18顆，未經許可而持有具
    有殺傷力之改造手槍、子彈，並將上開槍枝、子彈藏放在新
    竹縣竹東鎮○○里○○路7鄰340號3樓之住處內。嗣於96 年
    12月15日晚上6時50分許，因彭妤樺（乙○○之母，與乙○
    ○同住）檢舉不明人士將前往上址購買槍枝，得彭妤樺之同
    意搜索後而查獲，並扣得上開改造手槍2枝及子彈18顆，始
    悉上情。
  (二)案經新竹縣政府警察局竹東分局報請臺灣新竹地方法院檢察
    署檢察官偵查起訴。
貳、認定犯罪事實所根據的證據及理由：
一、程序部分：
    按傳聞法則之重要理論依據，在於傳聞證據未經當事人之反
    對詰問予以核實，乃予排斥，惟若當事人已放棄對原供述人
    之反對詰問權，於法院審判時表明同意該等傳聞證據可作為
    證據，基於證據資料愈豐富，愈有助於真實發現之理念，並
    貫徹刑事訴訟法修法加重當事人進行主義之精神，確認當事
    人對於證據能力有處分權之制度，傳聞證據經當事人同意作
    為證據，法院認為適當者，亦得為證據。另當事人對於傳聞
    證據表示「沒有意見」，而未於言詞辯論終結前聲明異議（
    Without Objection ），應視為已有將該等傳聞證據採為證
    據之同意，此刑事訴訟法第159條之5定有明文。本案被告及
    其辯護人於本院審理程序中已表示對本院所提示調查之卷內
    人證物證之證據能力沒有意見，迄本院辯論終結前，被告及
    其辯護人亦未爭執本案證據之證據能力，依刑事訴訟法第15
    9條之5第2項之規定，應視為被告已同意本案相關之傳聞證
    據均可作為證據，本院斟酌本案卷內之證據並非非法取得，
    亦無證明力明顯過低之情形，且經本院於審判期日依法進行
    證據之調查、辯論，被告於訴訟上之程序權，已受保障，前
    開各該證據，均得採為證據，先予敘明。
二、實體部分：
  (一)被告乙○○於警局詢問時、檢察官偵查中不利於己之陳述及本
    院審理訊問時之自白。
  (二)扣案之改造手槍2枝及子彈18顆可資佐證。
  (三)新竹縣政府警察局竹東分局搜索、扣押筆錄、自願受搜索同
    意書、扣押物品目錄表1紙、扣押物品清單2紙及查獲現場照
    片10幀在卷可查。
  (四)新竹縣政府警察局槍枝初步檢視報告表2份附卷可查。
  (五)而扣案之槍枝、子彈經送請內政部警政署刑事警察局鑑驗，
    由該局以性能檢驗法及測試法鑑定結果：
    (1)送鑑手槍1枝（槍枝管制編號0000000000號），認係改造
      手槍，由仿BERETTA廠92FS型半自動手槍製造之槍枝，車
      通金屬槍管內阻鐵而成，擊發功能正常，可供擊發適用子
      彈使用，認具殺傷力，經裝填適用子彈（彈頭直徑8.6mm
      、重量5.1g）試射結果，測得彈頭速度為73公尺／秒，換
      算單位面積動能為23焦耳／平方公分。
    (2)送鑑手槍1枝（槍枝管制編號0000000000號），認係改造
      手槍，由仿半自動手槍製造之槍枝，換裝土造金屬滑套、
      槍管而成，擊發功能正常，可供擊發適用子彈使用，認具
      殺傷力，經裝填適用子彈（彈頭直徑8.6mm、重量5.1g）
      試射結果，測得彈頭速度為82公尺／秒，換算單位面積動
      能為29焦耳／平方公分。
    (3)殺傷力相關數據如下：
      依日本科學警察之研究結果，彈丸單位面積動能達20焦
        耳／平方公分，則足以穿入人體皮肉層。
      內政部警政署刑事警察局對活豬作射擊測試結果，彈丸
        單位面積動能達24焦耳／平方公分，則足以穿入豬隻皮
        肉層。
      美國軍醫總署定義：彈丸撞擊動能達58呎磅（約為78.
        6焦耳），則足以使人喪失戰鬥能力。
    (4)送驗之子彈5顆，認均係非制式子彈，由金屬彈殼組合
        直徑9.0±0.5mm金屬彈頭而成，全數經試射，無法擊發
        ，認不具有殺傷力。
      送驗之子彈1顆，認係非制式子彈，由金屬彈殼組合直
        徑10.0±0.5mm金屬彈頭而成，全數經試射，雖可擊發
        ，惟發射動能不足，認不具殺傷力。
      送驗之子彈10顆，認均係非制式子彈，由金屬彈殼組合
        金屬彈頭而成，全數經試射，無法擊發，認不具殺傷力
        。
      送驗之子彈2顆，認均係非制式子彈，由金屬彈殼組合
        金屬彈頭而成，全數經試射，可擊發，認具殺傷力。
    (5)此有內政部警政署刑事警察局97年1月10日刑鑑字第09601
      92772號槍彈鑑定書、該局97年2月14日刑鑑字第09700144
      26號函文各1份附卷為憑，是扣案之改造手槍2枝之射擊單
      位面積動能均逾20焦耳/平方公分，足徵上開2枝改造手槍
      在搭配子彈之使用下，確實具有殺傷力無疑；而扣案之非
      制式子彈2顆，亦具殺傷力，足認被告上開自白與事實相
      符，應堪採信。是以，本案事證已臻明確，被告未經許可
      而持有具有殺傷力之槍、彈犯行，堪予認定。
參、論罪科刑的理由：
一、論罪：
  (一)按槍砲彈藥刀械管制條例第4條所列之槍砲，依同條例第5條
    規定，非經中央主管機關許可，不得製造、販賣、運輸、轉
    讓、出租、出借、持有、寄藏或陳列；而所謂之槍砲，係指
    火砲…手槍…及其他可發射金屬或子彈具有殺傷力之各式槍
    砲，又所謂之彈藥，係指前款各式槍砲所使用之砲彈、子彈
    及其他具有殺傷力或破壞性之各類炸彈、爆裂物（同條例第
    4條第1項第1、2款參照）。本件被告乙○○持有如附表一編
    號1、2所示具殺傷力之改造手槍2枝及附表二編號1所示具殺
    傷力之非制式子彈2顆，分別係屬同條例第4條第1項第1款、
    第2款所稱之其他可供發射子彈具有殺傷力之槍砲、上開改
    造槍砲所使用之非制式子彈。核被告乙○○所為，係犯槍砲
    彈藥刀械管制條例第8條第4項之未經許可持有改造手槍罪、
    同條例第12條第4項之未經許可持有子彈罪。（起訴書就被
    告乙○○所涉槍砲彈藥刀械管制條例第12條第4項之犯罪事
    實及法條未予記載，嗣於審理時經蒞庭公訴檢察官當庭以言
    詞追加並補充之，併此敘明。）被告以一持有行為而觸犯上
    開2項罪名，為想像競合犯，依刑法第55條前段規定，從一
    重之未經許可，持有改造手槍罪論處。
  (二)再按未經許可，持有手槍、子彈，其持有之繼續，為行為之
    繼續，亦即一經持有手槍，罪即成立，但其完結須繼續至持
    有行為終了時為止（最高法院88年第8次刑事庭會議決議參
    照）。其間法律縱有變更，其行為既繼續實施至新法施行以
    後，即與犯罪後法律有變更之情形不同，不生新舊法比較適
    用問題（最高法院95年度臺上字第2250號判決意旨參照）。
    查被告於事實欄所示自92年間之某日起持有扣案如附表一編
    號1、2所示具有殺傷力之改造手槍2枝，及附表二編號1所示
    具有殺傷力之非制式子彈2顆，經警於96年12月15日晚上6時
    50分許查獲，被告未經許可持有改造手槍、子彈之行為繼續
    中，槍砲彈藥刀械管制條例已於94年1月26日修正公布，另
    刑法亦於94年1月7日修正公布，並於95年7月1日施行，惟依
    上開說明，仍不生行為後法律變更之新舊法比較問題，應適
    用其行為終止時之修正後槍砲彈藥刀械管制條例、刑法相關
    規定論處。
  (三)刑罰減輕事由（刑法第59條）：被告因患有躁鬱症，長期依
    賴藥物，自承病發時會情緒不穩，且會將自己關在房間達一
    星期，在母親鼓勵下入院接受治療後現病情較緩和，而其自
    92年起至案發後，先後3次因上述病症進出行政院國軍退除
    役官兵輔導委員會竹東榮民醫院接受藥物治療，此有該醫院
    出具之診斷證明書1紙在卷（參本院卷第26頁）可憑。念其
    其因一時思慮未周，致初犯上揭重罪，其所持有之槍枝、子
    彈雖具殺傷力，惟其並未持有上開改造手槍、子彈另犯他罪
    ，亦未發生實害，足認被告持有槍械、子彈並無犯罪不法意
    圖，對社會治安亦尚未造成嚴重危害，情節尚屬輕微，被告
    於本院審理時亦就案情始末業已供承不諱，坦然面對深感懊
    悔，是認被告在客觀上足以引起一般同情，被告犯罪之情狀
    顯有可憫恕之處，被告持有可發射子彈具有殺傷力之改造手
    槍罪如科以法定最低刑度仍嫌過重，爰依刑法第59條規定酌
    量減輕其刑度。
二、科刑：
  (一)主刑：爰審酌扣案具有殺傷力之改造手槍、子彈係屬危險之
    物品，非經主管機關許可，不得持有，被告漠視法令，非法
    持有改造手槍、子彈，對於社會治安具有潛在之危險，惟尚
    未造成任何實際之損害，且被告並未持為其他不法之犯行，
    又犯後坦承犯行，知所悔悟，態度尚可，兼衡其犯罪之動機
    、目的、手段、生活狀況、教育智識程度等一切情狀，量處
    如主文所示之刑，且就罰金刑部分併予諭知易服勞役之折算
    標準。
  (二)緩刑及保護管束：被告前未曾犯罪受有期徒刑以上刑之宣告
    ，此有臺灣高等法院被告前案紀錄表及刑案資料查註紀錄表
    各1份在卷可查，因一時短於思慮，致觸犯本案犯行，經此
    罪刑宣告之教訓，當知所警惕，相信不會再犯，且被告有正
    當職業，犯後亦表悔悟，是本院認為前開對其所宣告之刑，
    以暫不執行為適當，爰併予宣告緩刑5年，以啟自新。再因
    被告罹犯本件刑責，原即因觀念偏差及法律常識尚有不足，
    故有加強其法律常識之必要，且為持續觀察被告於緩刑期內
    之行為舉動及培養被告正確法律觀念，並期勉被告藉此機會
    ，以其所有之工作技能背景，對社會付出一份心力，爰依刑
    法第93條第1項之規定宣告緩刑期內付保護管束，俾由觀護
    人給予適當之協助及指導。
  (三)從刑（沒收）：如附表一編號1、2所示具有殺傷力之改造手
    槍2枝，依槍砲彈藥刀械管制條例第4條第1項第1款及第5條
    規定，非經許可不得持有，均屬違禁物，不問屬於犯人與否
    ，應依刑法第38條第1項第1款規定宣告沒收。至於鑑驗過程
    中取樣試射之具殺傷力之附表二編號1之非制式子彈2顆，業
    因鑑定需要試射而失其違禁物之性質，及附表三編號1、3所
    示之非制式子彈共15顆，全數經試射，無法擊發，認不具殺
    傷力，另附表三編號2所示之非制式子彈1顆，經採樣試射，
    雖可擊發，惟發射動能不足，亦認不具殺傷力，均非違禁物
    ，爰不予宣告沒收，附此敘明。
據上論斷，應依刑事訴訟法第299條第1項前段，槍砲彈藥刀械管
制條例第8條第4項、第12條第4項，刑法第11條前段、第55條、
第59條、第42條第3項前段、第74條第1項第1款、第93條第1項、
第38條第1項第1款，判決如主文。
本案經檢察官李秋梅到庭執行職務。
中    華    民    國    97    年    12     月    8    日
                  刑事第四庭  審判長法  官  林秋宜
                                    法  官  劉兆菊
                                    法  官  馮俊郎
以上正本證明與原本無異。
如不服本判決，得自收受送達之日起10日內，向本院提起上訴。
上訴書狀應敘述具體理由。上訴書狀未敘述上訴理由者，應於上
訴期間屆滿後20日內補提理由書狀於本院（均須按他造當事人之
人數附繕本）「切勿逕送上級法院」。
中    華    民    國    97    年    12    月    8     日
                                    書記官  陳怡芳
附錄本案論罪科刑實體法條全文：
附錄本案論罪科刑法條全文：
槍砲彈藥刀械管制條例第8條
未經許可，製造、販賣或運輸鋼筆槍、瓦斯槍、麻醉槍、獵槍、
空氣槍或第4條第1項第1款所定其他可發射金屬或子彈具有殺傷
力之各式槍砲者，處無期徒刑或5年以上有期徒刑，併科新臺幣1
千萬元以下罰金。
未經許可，轉讓、出租或出借前項所列槍枝者，處5年以上有期
徒刑，併科新臺幣1千萬元以下罰金。
意圖供自己或他人犯罪之用，而犯前2項之罪者，處無期徒刑或7
年以上有期徒刑，併科新臺幣1千萬元以下罰金。
未經許可，持有、寄藏或意圖販賣而陳列第1 項所列槍枝者，處
3年以上10年以下有期徒刑，併科新臺幣700萬元以下罰金。
第1項至第3項之未遂犯罰之。
附表一：
┌───┬─────────┬───────┬─────┐
│ 編號 │名          稱    │槍枝管制編號  │備    註  │
├───┼─────────┼───────┼─────┤
│  1   │仿ERETTA廠92FS型半│0000000000    │具殺傷力  │
│      │自動手槍製造之改造│              │          │
│      │手槍1枝（含彈匣1個│              │          │
│      │）                │              │          │
├───┼─────────┼───────┼─────┤
│  2   │仿半自動手槍製造之│0000000000    │具殺傷力  │
│      │改造手槍1枝（含彈 │              │          │
│      │匣1個）           │              │          │
└───┴─────────┴───────┴─────┘
附表二：
┌───┬─────┬───┬─────────────┐
│ 編號 │名稱      │數量  │備                      註│
├───┼─────┼───┼─────────────┤
│  1   │由金屬彈殼│2顆   │全數經試射，可擊發，認具殺│
│      │組合金屬彈│      │傷力。                    │
│      │頭而成之非│      │                          │
│      │制式子彈  │      │                          │
└───┴─────┴───┴─────────────┘
附表三：
┌───┬──────────┬──┬─────────┐
│ 編號 │名稱                │數量│備註              │
├───┼──────────┼──┼─────────┤
│  1   │由金屬彈殼組合直徑9.│5顆 │全數經試射，無法擊│
│      │0±0.5mm金屬彈頭而  │    │發，認不具殺傷力。│
│      │成之非制式子彈      │    │                  │
├───┼──────────┼──┼─────────┤
│      │由金屬彈殼組合直徑10│1顆 │經試射，雖可擊發，│
│  2   │. 0±0.5mm金屬彈頭  │    │惟發射動能不足，認│
│      │而成之非制式子彈    │    │不具殺傷力。      │
├───┼──────────┼──┼─────────┤
│      │由金屬彈殼組合金屬彈│10顆│全數經試射，無法擊│
│  3   │頭而成之非制式子彈  │    │發，認不具殺傷力。│
└───┴──────────┴──┴─────────┘


司法院資訊處製作；財團法人民間司法改革基金會備份。
